臺灣臺中地方法院刑事判決　　　　　　 100年度訴字第1513號
公　訴　人　臺灣臺中地方法院檢察署檢察官
被　　　告　黃建宏
上列被告因偽證案件，經檢察官提起公訴（100年度偵字第2673
、2725號），被告於準備程序中就被訴事實為有罪之陳述，本院
於聽取當事人之意見後，合議庭裁定以簡式審判程序審理，判決
如下：
    主    文
黃建宏犯偽證罪，累犯，處有期徒刑肆月。
    犯罪事實
一、黃建宏前因違反毒品危害防制條例案件，經臺灣南投地方法
    院於民國88年12月9日以88年度訴字第212號分別判處有期徒
    刑8月、6月，應執行有期徒刑1年確定，另與所犯槍砲彈藥
    刀械管制條例案件合併定應執行有期徒刑6年8月，於95年5
    月2日縮刑期滿而執行完畢。詎不知悔改，為掩護張明城所
    為販賣第一級毒品之犯行（張明城就販賣第一級毒品海洛因
    部分犯行，業經台灣高等法院台中分院以99年度上訴字第18
    369號各判處有期徒刑15年3月、15年3月及15年3月，連同其
    所涉犯之販賣、轉讓第二級毒品甲基安非他命部分，應執行
    有期徒刑20年6月，張明城提起上訴，業經最高法院於100年
    4月21日以100年度台上字第1885號判決駁回其上訴確定），
    基於偽證之犯意，明知其於99年2月3日在彰化地檢署檢察官
    偵訊時，以證人身分具結所為關於證述：(一)「（98年11月
    19 日9時18分、2時35分、12時48分、12時13分、12時44分
    、13 時13分，你與張明城之電話通聯內容，是你要向他買
    海洛因？）傳簡訊快受不了，是因為我毒品發作，11月19日
    12時13 分的電話意思，是我要向張明城買海洛因，他說要
    向其他人買。同日13時13分的電話內容，是我已經到張明城
    住處。」、「（該次交易有無成功？）有。」、「（該次在
    何時、何地交易？）在98年11月19日下午13時13分左右，在
    張明城家交易。」、「（該次交給張明城多少錢？）1000元
    。」、「（該次張明城有無給你海洛因？）是阿忠直接拿給
    我。」、、「（該次交給張明城的錢都是你自己的？）是。
    」、「（該次是你獨自一人與張明城交易？）是，我到張明
    城家之後，張明城才打電話給阿忠，叫阿忠過來。」(二)「
    （98年11月30日18時10分、19時24分，你與張明城之電話通
    聯內容，是你要向他買海洛因？）是。」、「（該次交易有
    無成功？）有。」、「（該次在何時、何地交易？）98年11
    月30日19時24分左右，在張明城家。」、「（該次交給張明
    城多少錢？）1000元。」、「（該次張明城有無給你海洛因
    ？）有。是阿忠交給我的。」、「（該次交給張明城的錢都
    是你自已的？）是。」(三)「（98年12月3日14時5分、15時
    6分、16時16分，你與張明城之電話通聯內容，是你要向他
    買海洛因？）是。」、「（該次交易有無成功？）有。」、
    「（該次在何時、何地交易？）98年12月3日下午4點16 分
    左右，在張明城家中。」、「（該次交給張明城多少錢？）
    1000元。」、「（該次張明城有無給你海洛因？）是阿忠交
    給我的。」、「（該次交給張明城的錢都是你自己的？）是
    。」、「（該次是你獨自與張明城交易？）這一次我跟巫明
    哲一起找張明城，巫明哲沒有買毒品。」之證述，係屬真實
    ，竟於於99年11月9日上午，在臺灣高等法院臺中分院刑事
    第22法庭內，就張明城違反毒品危害防制條例案件（99年度
    上訴字第1836號，即張明城前述販賣第一級毒品案件）關於
    販賣第一級毒品海洛因犯行作證時，於審判中以證人身分具
    結後證述：「（99年2月3日你到案的時候有做警詢筆錄，在
    警察提示你通訊監（聽）譯文的時候有問你說：你當天下午
    是不是有去過張明城他家？去他家做什麼？你當時是怎麼回
    答的？）有去。我當時是說：我到該處向綽號兄仔購買海洛
    因，因綽號兄仔的住家沒有海洛因，所以該位綽號兄仔的就
    打電話給綽號阿忠的男子將海洛因送到兄仔的住處。我就與
    阿忠交易。」、「（你是否可以說明跟阿忠交易的過程？）
    就是阿忠到張明城家裡，然後我跟阿忠二個人這樣交易，只
    是張明城他有打電話給阿忠而已。我並沒有拿錢給張明城，
    就是我跟阿忠二個人在張明城家裡交易這樣而已。」、「（
    有關於98年11月30日警察提示通訊監察譯文給你的時候，你
    看了以後針對警察的問題你當時是怎麼回答的？）我到綽號
    兄仔家，先跟綽號兄仔洽談購買1000元毒品，之後兄仔就連
    絡阿忠攜帶海洛因來與我交易。」、「（你能不能跟剛剛一
    樣來說明什麼叫做阿忠攜帶海洛因來跟我交易？）我到綽號
    兄仔家，張明城打電話給阿忠，我就當場跟阿忠交易，就是
    我拿錢給阿忠，他拿毒品給我。」、「（99年2月3日晚間檢
    察官在偵查庭問你說：你都將錢直接交給張明城？你當時是
    怎麼回答的？）．．．：交給張明城。」、「（為什麼會跟
    你今天作證的內容是不一樣的？）因為那一天突然被傳過去
    比較緊張，可能就隨便亂講話。因為都沒有準備，所以可能
    比較緊張，才會話都亂講。」、「（你為什麼會知道張明城
    他家有毒品可以販賣？）不是說他家有毒品可以販賣，是那
    時候他有跟巫明哲來找我，他那邊可能有認識朋友，剛好我
    那時腳在痛，可以幫我拿一點止痛，所以我就打電話給他。
    也不是說他家有，而是他聯絡阿忠過來。」、「（再跟你確
    認一次，你錢是否是交給阿忠？）對。」、「（假使你有買
    海洛因是毒品的話，是誰交給你毒品？）阿忠，他每一次都
    有在場。」、「（你對於第66頁13行跟14行的問答，是否可
    以確認當時在檢察官的證詞是正確的？）當時是在張明城家
    裡，但是我錢是交給阿忠，也是阿忠拿毒品給我的。因為那
    時候可能我頭腦昏昏的，不知道要怎麼說，有時候說錯也是
    可能的。」、「（你對於第67頁10行跟11行問答，是否可以
    確認當時在檢察的證詞是正確的？）毒品都是阿忠拿給我的
    。」、「（你對於第67頁倒數第7行跟8行問答，是否可以確
    認當時在檢察官的證詞是正確的？）因為那時候在問的時候
    ，我錢交給誰我都沒有說很在乎。就是交給我毒品的都是阿
    忠而已。我錢拿給誰我也都不知道，真的是突然之問，我不
    知道要怎麼回答。」、「（剛剛辯護人在主詰問時有請審判
    長提示你在偵查中99年2月3日以證人身分作證的筆錄內容，
    並請你確認內容。你對那些內容有再作一些補充的證述。就
    剛剛辯護人請本院提示的一些你在偵查中作證的答詢內容，
    你在偵查中是有回答如偵查筆錄所記載的內容？還是你不是
    這樣回答，而是筆錄把你誤解意思，或是把你簡略記載？）
    當時我也不知道，我也忘記了。當時我真的是突然被叫去問
    筆錄的。」、「（你剛剛的回答是否是說謊？）不是，我也
    不知道。」、「（筆錄的記載到底有沒有按照你當時的陳述
    來記錄？）我有說過當時我真的頭腦昏昏的」云云等不實之
    證述，欲證明其未於99年11月29日、11月30日及12月3日，
    向張明城聯繫購買第一級毒品海洛因之事，而於執行審判職
    務之公署審判時，就上開於案情有重要關係之購、販賣第一
    級毒品海洛因事項虛偽陳述，足使台灣高等法院台中分院承
    審該案之法官有陷於錯誤而產生誤判之危險。嗣經臺灣高等
    法院臺中分院檢察署蒞庭檢察官發現，自動檢舉，發交偵辦
    及臺灣高等法院臺中分院告發偵辦。
二、案經臺灣高等法院臺中分院檢察署蒞庭檢察官發現，自動檢
    舉，發交偵辦及臺灣高等法院臺中分院告發偵辦，而偵查起
    訴。
    理    由
一、本案被告所犯係死刑、無期徒刑、最輕本刑為3年以上有期
    徒刑以外之罪，被告於準備程序中就被訴事實為有罪之陳述
    ，經告知簡式審判程序之旨，並聽取公訴人及被告之意見後
    ，本院合議庭認為適宜而依刑事訴訟法第273條之1第1項規
    定，裁定由受命法官獨任進行簡式審判程序，且依同法第27
    3條之2、第159條第2項之規定，不適用同法第159條第1項傳
    聞法則有關限制證據能力之相關規定，亦不受同法第161 條
    之2、第161條之3、第163條之1及第164條至170條規定之限
    制，合先敘明。
二、上開犯罪事實，業據被告於本院準備程序、審理時坦承不諱
    ，並有：(一)98年11月19日上午9時18分17秒、於同日
    中午12時13分44 秒許、同日中午12時44分7秒許、同日
    下午1時13分55秒許，被告確有以其持用之0000000000號行
    動電話撥打張明城持用之0000000000號行動電話互為聯繫，
    有通訊監察譯文附卷；(二)98年11月30日下午6時10分23
    秒許、於同日下午7時24分2秒許），被告確有以其持用之
    0000000000號行動電話撥打張明城持用之0000000000號行動
    電話互為聯繫，有通訊監察譯文附卷；(三)98年12月3日
    下午2時5分45分許、同日下午3時7分18秒許、同日下午
    4時16分33秒許許，被告確有以其持用之0000000000號行動
    電話撥打張明城持用之0000000000號行動電話互為聯繫，有
    通訊監察譯文附卷。此外復有：(一)被告於彰化地檢署99年
    度偵字第1385號99年2月3日偵查時之筆錄、證人結文(均影
    本)附卷及臺灣高等法院臺中分院勘驗被告於99年2月3日在
    彰化地檢察署偵查過程中，被告並未向檢方表示有精神不濟
    或其他精神上有障礙的情形，而請求檢方暫緩詢問、訊問或
    免於詢問。且其於訊問、詢答過程中，均能正常專注應答，
    並無不解題意或出現呆滯而未予回答等情，有該勘驗筆錄在
    卷；及(二)被告於99年11月9日，在臺灣高等法院臺中分院
    22法庭審理另案張明城違反毒品危害防制條例案，於審判中
    以證人身分具結後證述之審理筆錄及證人結文(均影本）附
    卷。暨臺灣高等法院臺中分院99年度上訴字第1836號及最高
    法院100年度台上字第1885號判決各一份附卷可考。而被告
    於上開偵審中以證人地位接受詰問，於受詰問前業經告知證
    人具結之義務及偽證之處罰，並命朗讀結文後始經具結，此
    觀卷附上開偵、審筆錄之記載甚明，堪認被告當時於具結之
    後，係本諸其自由意思而為虛偽陳述。綜上所述，足見被告
    之自白確與事實相符，自可採為論罪科刑之依據。從而，本
    件事證已臻明確，被告犯行洵堪認定，應予依法論科。
三、按刑法上之偽證罪，不以結果之發生為要件，一有偽證行為
    ，無論當事人是否因而受有利或不利之判決，均不影響其犯
    罪之成立。而該罪所謂於案情有重要關係之事項，則指該事
    項之有無，足以影響於裁判之結果者而言（最高法院71年臺
    上字第8127號判例足參）。查張明城在台灣高等法院台中分
    院99年度上訴字第1836號違反毒品危害防制條例一案審理中
    ，關於其販賣第一級毒品予被告乙節，經承審法官綜合全案
    事證，雖未採信被告在該案之證詞，然被告明知其於99年2
    月3日在彰化地檢署證述於99年11月29日、11月30日及12月3
    日，有與張明城聯繫並購買第一級毒品海洛因之事，係屬真
    實，竟為掩護張明城所為上開販賣第一級毒品之犯行，就張
    明城販賣第一級毒品海洛因予被告乙節，反於其所見所聞，
    在上開案件中故意為虛偽不實之陳述，而其所指事項之有無
    ，有使法院陷於錯誤之危險，足以影響法院判決之結果，其
    陳述自屬於案情有重要關係之事項甚明。是核被告所為，係
    犯刑法第168條之偽證罪。又被告前因違反毒品危害防制條
    例案件，經臺灣南投地方法院於民國88年12月9日以88年度
    訴字第212號分別判處有期徒刑8月、6月，應執行有期徒刑1
    年確定，另與所犯槍砲彈藥刀械管制條例案件合併定應執行
    有期徒刑6年8月，於95年5月2日縮刑期滿而執行完畢，此有
    臺灣高等法院被告前案紀錄表1份附卷可參，其於有期徒刑
    執行完畢後5年以內，故意再犯本案有期徒刑以上之罪，為
    累犯，應依刑法第47條第1項規定加重其刑。爰審酌被告犯
    罪動機、目的、手段，該偽證行為已嚴重妨礙司法機關事實
    認定及審判職務之適正執行；惟念被告終能坦承犯罪，犯後
    態度尚稱良好，暨公訴人具體求刑有期徒刑4月等一切情狀
    ，量處如主文所示之刑，以示懲儆。
據上論斷，應依刑事訴訟法第273條之1第1項、第299條第1項前
段，刑法第168條、第47條第1項，判決如主文。
本案經楊朝嘉到庭執行職務。
中    華    民    國  100    年    6    月    27    日
                  刑事第四庭    法  官  吳進發
以上正本證明與原本無異。
如不服本判決應於收受送達後10日內向本院提出上訴書狀，並應
敘述具體理由；其未敘述上訴理由者，應於上訴期間屆滿後20日
內向本院補提理由書（均須按他造當事人之人數附繕本）「切勿
逕送上級法院」。
                                書記官  林淑慧
中    華    民    國   100    年    6     月    27    日
附錄論罪科刑法條全文
中華民國刑法第168條
（偽證罪）
於執行審判職務之公署審判時或於檢察官偵查時，證人、鑑定人
、通譯於案情有重要關係之事項，供前或供後具結，而為虛偽陳
述者，處7年以下有期徒刑。